臺灣高等法院高雄分院刑事判決
上　訴　人　台灣高雄地方法院檢察署檢察官
上　訴　人
即　被　告　丁○○
指定辯護人　本院公設辯護人　李佩娟
上列上訴人因被告妨害性自主案件，不服臺灣高雄地方法院90年
度訴字第246 號中華民國90年7 月10日第一審判決（起訴案號：
臺灣高雄地方法院檢察署89年度偵字第7946號、第10280 號），
提起上訴，判決後，經最高法院發回更審，本院判決如下：
    主  文
原判決撤銷。
丁○○無罪。
    理　由
一、公訴意旨略以：被告丁○○與告訴人賴００（以下簡稱Ａ女
    ，係民國62年間出生）係父女關係，詎被告竟利用持有Ａ女
    位於高雄縣鳳山市○○路80巷28號居處鑰匙，可以自由進出
    之機會，基於概括之犯意，自民國88年1 月20日起，連續多
    次至Ａ女上述居處，施強暴力違反Ａ女之意願而性交多次，
    嗣於88年（起訴書誤載為89年）12月31日晚上8 時許，在高
    雄縣鳳山市○○路80巷17號3 樓，被告又施強暴力欲與Ａ女
    性交，因Ａ女不從，竟基於傷害之犯意，毆打Ａ女，致Ａ女
    受有左頭頂部瘀血2.5 公分×2 公分、左背後2 ×5 公分瘀
    血、左前臂2 ×1.3 公分瘀血等傷害，因認被告有犯刑法第
    221 條第1 項之強制性交罪、同法第277 條第1 項之傷害罪
    嫌云云。
二、按犯罪事實應依證據認定之，無證據不得認定犯罪事實，刑
    事訴訟法第154 條第2 項定有明文。又認定犯罪事實所憑之
    證據，雖不以直接證據為限，間接證據亦包括在內；然而無
    論係直接或間接證據，其為訴訟上之證明，須於通常一般之
    人均不致有所懷疑，而得確信其為真實之程度者，始得據為
    有罪之認定，倘其證明尚未達到此一程度，而有合理性之懷
    疑存在時，即難為有罪之認定。再者，告訴人之告訴係以使
    被告受刑事訴追為目的，是其陳述是否與事實相符，仍應調
    查其他證據以資審認，此有最高法院52年台上字第1300號、
    76年度台上字第4986號判例可資參照。
三、本件公訴人認被告涉有前開強制性交、傷害等罪嫌，係以告
    訴人Ａ女之指訴，並有診斷證明書1 紙在卷可稽，衡情被告
    與告訴人係父女關係，應無誣陷之必要，且被告亦承認有撫
    摸告訴人之身體等情，可見告訴人之指訴與事實相符等為其
    主要論據。
四、訊據上訴人即被告丁○○矢口否認有前揭強制性交及傷害之
    犯行，辯稱：我未曾與告訴人Ａ女發生性關係，但告訴人曾
    在我住處洗澡時，在我面前裸體，要我撫摸其胸部，我才摸
    了1 下，並表示這樣不好，之後即未再發生；88年12月31日
    告訴人在我住處，孩子吐奶在她身上，竟到我房間換衣服，
    並叫我進去，我才進去，告訴人向我借10萬元，我未應允，
    告訴人立即叫她先生進來打我，我被打昏，沒有強迫告訴人
    發生性關係或打告訴人等語。
五、經查：
（一）告訴人Ａ女於警訊時指稱：「於88年12月31日，我父親晚
      上除對我強制猥褻外，又對我拍攝裸照。」等語（見警訊
      卷第五頁背面），其於偵查中指稱：「在88年12月31日因
      被告強暴我，反抗結果他就打我。」等語（見偵字第1028
      0 號卷第6 頁），其於原審時證稱：「88年12月31日，父
      親又脅迫我與他進行性交，我母親故意將我及父親反鎖在
      房內，然後就帶著我姐姐跟他兒子及我大兒子出去，說要
      看醫生。」、「當天我父親在房間內強迫我跟他發生性行
      為，我不同意，他抓傷我左肩，強拉我，不讓我出去，當
      時我有喊救命，他怕我先生有聽到，我所謂房門反鎖是指
      一般房鎖，從裡面鎖上再把門關上的鎖，所以我後來就自
      行打開出來跑出來客廳，剛好聽到我先生按門鈴，我從對
      講機，幫他開樓下的門，當時我父親拖著我，後來我先生
      上樓後踢壞3 樓的門進來，警察都有照像。」、「是拉扯
      之間我父親是拉著我不放，我先生把他扳開來，我父親才
      受傷的。」、「89年12月31日晚上8 點那1 次，他雖然沒
      有得逞，但在房間時有將性器官接觸到我的性器官上，只
      是沒有插入，沒有射精。」、「當天晚上8 點我先生進去
      時我沒有穿衣服，衣服在房間內就被我父親脫下來了。」
      等語（見原審卷第31頁至第33頁），其於本院前審時指稱
      ：「（88年）12月31日發生事情後，我父親威脅我進他房
      間，當時我媽媽及姐姐都不在家，我1 個人在，我喊救命
      ，我先生才進來，我們那，只隔1 條巷子，當時我從房間
      逃出來，想讓姐姐知道確有此事，但沒有半個人在家，我
      父親還抓著我，我的手還被抓傷。」等語（見本院上訴卷
      第37頁），告訴人Ａ女於本院93年11月24日審理時結證：
      「88年12月31日當日，我母親、姐姐均在家，我姐姐的小
      孩有吐奶在我身上，我想要回家換衣服，但我父親不讓我
      回去，所以後來我沒有回家。我原來要在我弟弟的房間洗
      ，後來在我父親他們夫妻的房間用吹風機吹乾。」、「案
      發當日我有向我父親借錢。」、「事情發生之後，我大叫
      救命，我有聽到我先生按門鈴，我父親沒有去應門，也沒
      有人出來應門，我有聽到他在搖1 樓的門，他按很多聲，
      後來我有拖我父親去應門，我有聽到他踢3 樓的門，我有
      聽到碰1 聲。」、「案發當日我父親將我按在床上要親我
      ，慢慢脫我衣服，我拿著吹風機跟他說我先生在家，你再
      這樣我就死給你看，他將我的衣服脫光光，我拖我父親去
      按鈕開樓下門的時候，身上沒有穿衣服，我當時全身是脫
      光光的，我先生進來的時候，我身上還是脫光光的，我記
      得當時我的雙肩受抓傷。」、「我先生撞破3 樓的門進來
      時，我父親抓住我在房間門口，要把我推進房間，因為我
      父親怕我被我先生打，此時我父親沒有對我有侵犯的行為
      ，他叫我進去穿衣服，但他一直抓住我我沒有辦法穿，是
      我先生打完我父親之後，我才去穿衣服，與我先生回去，
      我先生拖著我要回去到樓下的時候，我媽媽及姐姐才回來
      ，我先生打完我父親之後，我在3 樓時，我並沒有碰到我
      媽媽及姐姐。」等語（見本院卷第73頁至第78頁），告訴
      人Ａ女就88年12月31日案發當時之情形，被告究竟如何對
      其強暴？其何處受傷？如何受傷？有無去應門？先後所述
      相牴觸，且與詳後所述其夫之證詞相矛盾，且被告當時如
      仍有閒暇為告訴人Ａ女拍裸照，告訴人Ａ女為何不乘機逃
      走？亦令人不解。
（二）告訴人Ａ女之夫於原審時證稱：「我是聽到我太太喊救命
      ，所以我才過去的，我們就進對面。」、「樓下鐵門是我
      用踢的踢開的，我有按電鈴，被告來聽他說不幫我開門，
      我就繼續踢後來有聽到「嘟」1 聲打開，我上去後因樓上
      是紗門，我就將他踢開，我上去看他2 人在房門內脫光光
      ，被告在摸我太太的乳房，還問他會不會爽，我一氣之下
      就去拉他，要將他扳開，但扳不開，所以才打他。」等語
      （見原審卷第34頁至第37頁），於本院前審時結證：「88
      年12月31日當天我在家裡，我聽到我太太叫聲，我就跑過
      去，當天是被告打電話叫我太太過去，我過去時，只有被
      告在，門有鎖起來，我將門踢破才進去，那個門是3 段鎖
      ，被告太太故意將小孩及她大女兒及我兒子支開說要到醫
      院，我進去時，被告並沒有受傷，我太太有受傷，之前被
      告有打我太太，我進去時，被告及我太太都脫光抱在一起
      ，我要將他們兩人分開，分不開，因為被告還不放手，並
      摸我太太，我就打被告，當時我太太已經被他打的都是傷
      沒有力。」等語（見本院上訴卷第41頁至第42頁），於本
      院93年12月29日審理時結證稱：「88年12月31日晚上，我
      沒有在我岳母家樓下抽煙，我在家裡，我住在我岳母家的
      對面，我家是2 樓透天，我當時在2 樓客廳，當天我都未
      出門，我岳母家是住公寓3 樓，案發當晚我是聽到我太太
      叫2 聲後我才衝過去的，在抵達岳父家前，又聽到她叫2
      聲，就沒有再聽到她喊了，我到達1 樓之後，我有按電鈴
      ，丁○○來接聽，跟我說不願意幫我開門，我就一直按電
      鈴，後來門碰了1 聲就打開了，我就一直往3 樓，到了3
      樓之後，鋁門的紗門被我踹開。」、「我進去之後，他們
      2 人有看我，我看到我太太與被告全身脫光光，被告摸我
      太太的奶，問我太太會不會爽，我就去將他們扳開，扳不
      開，我問他說這樣亂倫你知不知道，他說他知道，我就1
      拳打過去，我打第1 拳的時候他沒有倒下，是在我打了第
      2 拳之後他才倒在地上，但是我要離開的時候，他已經起
      來了，我要離開時被告只穿1 條內褲，是我太太在穿衣服
      的時候，他才去穿的。」、「我在案發後在樓下並沒有看
      到我岳母及丙○○，是等到警察來時，我才看到我岳母。
      」、「我進門時，我看到我太太脫光光的，一開始我沒有
      看到我太太身上有受傷，是回家之後她要洗澡，我看到她
      背部有瘀傷，我現在不記得她的傷有多大。」等語（見本
      院卷第109 頁至第113 頁），究竟告訴人Ａ女之夫按被告
      住處電鈴時，何人應門？其如何進入被告之住處，1 樓鐵
      門究竟如何打開？又告訴人Ａ女與其夫就Ａ女之夫破門而
      入之際，告訴人Ａ女與被告是否仍赤身裸體擁抱在一起，
      以及被告此時有否撫摸告訴人Ａ女之乳房，告訴人Ａ女有
      無受傷等情，其2 人之說詞差異甚大；又衡之常情，被告
      既已被識破，且經告訴人Ａ女之夫趕抵現場，被告豈有依
      然赤裸抱住告訴人Ａ女並對之繼續猥褻強暴之理？何況此
      說詞亦與告訴人Ａ女所述不符，亦有違常理，故告訴人Ａ
      女之夫之上開證詞，不足採信。
（三）就告訴人Ａ女有否向家人或胞妹提及被被告性侵害，其胞
      妹因而轉告Ａ女之夫一事，告訴人Ａ女於警訊時指稱：「
      我遭我父親強迫性侵害第2 次時，我有告知我母親。」等
      語（見警訊卷第3 頁背面），其於偵查中陳稱：「我有告
      訴我母親，我母親叫我順從他，不可報警。」等語（見79
      46號偵查卷第21頁背面），於原審時則稱：「我有告訴我
      妹妹，我妹妹不是很清楚，但他有告訴我先生，我先生才
      沒有去跑船。」等語（見原審卷第33頁），但於本院前審
      又證稱：「我告訴我姊姊，他們都不相信，我是告訴我妹
      妹，我妹妹才告訴我先生，我先生才沒去跑船。」等語（
      見本院上訴卷第37頁），其於本院93年11月24日審理時結
      證：「在我先生跑船回來之前大約1 個月左右，我有告訴
      我妹妹乙○○我被父親性侵害，大概是88年11月我妹妹告
      訴我先生的。」等語（見本院卷第73頁、第74頁），故告
      訴人Ａ女先後陳述不一，證人即告訴人Ａ女之夫於原審時
      結證：「我是在89年（應是88年之誤）10月份跑船回來，
      我太太的妹妹告訴我，我才沒繼續去跑船的。」等語（見
      原審卷第35頁），其於本院93年12月29日審理時結證：「
      （本件案發之前，你何時知道你太太與被告有曖昧關係？
      ）是在案發當年88年9 月份乙○○有告訴我，她說要我注
      意一下她姐姐，說她常常過去那邊，而且都在那裡待很久
      ，但是沒有提到跟被告有關係。」等語（見本院卷第114
      頁），其所述亦前後不符。證人即告訴人Ａ女之胞姐亦於
      本院前審證稱：「我沒有聽被害人說我父親欺負她之事。
      」等語（見本院上訴卷第52頁），其於本院93年11月24審
      理時結證：「我沒有聽過胞妹Ａ女提過被我父親性侵害之
      事，也沒聽過他們有何爭執或糾紛。」等語（見本院卷第
      83 頁）； 至告訴人Ａ女之胞妹於本院時亦未曾提及聽聞
      Ａ女被父親性侵害及轉告Ａ女之夫一事（見本院上訴卷第
      53頁），其經本院傳訊均未到庭，本院自無從就此再加以
      訊問。而證人即告訴人Ａ女之母於本院93年11月24審理時
      結證：「我不知道我女兒Ａ女與他父親案發前曾發生過性
      關係。」等語（見本院卷第94頁），證人即告訴人Ａ女之
      胞弟於本院前審證稱：「Ａ女並沒有跟我提過她與父親發
      生不正常關係，案發後我到派出所才知道原因，我覺得很
      納悶，我覺得不可能。」等語（見本院上訴卷第55頁），
      可見告訴人Ａ女陳稱其曾將其與其父有不正常關係一事告
      知母親、姊姊、妹妹，但除告訴人Ａ女及其夫證稱有此事
      外，其餘家人均證稱未知悉該情，因此告訴人Ａ女有無告
      知胞妹該事，亦令人懷疑。
（四）告訴人Ａ女之經濟情況如何？有無需其父親即被告之幫忙
      ？被告於警訊時供稱：「被害人生活困難時，我每次會提
      供新台幣（下同）1 至2,000 元給他。」、「此案是她誘
      惑我，以此來敲詐我金錢。」等語（見警訊卷第2 頁背面
      ），被告於原審及本院前審亦均供稱：「案發當天，我女
      兒進來搭我的肩，說有話要跟我說，要向我借10萬元，我
      說沒錢，她就叫她先生進來，她先生就打我。」」等語（
      見原審卷第20頁、本院上訴卷第33頁），告訴人Ａ女於警
      訊時陳稱：「我父親對我性侵害期間會拿1 、2 千元給我
      零用，最多是2 萬元。」等語（見警訊卷第6 頁背面），
      告訴人Ａ女於本院前審時指稱：「我帶兩個小孩，經濟情
      況也不好，當時我1 個月1 萬元，房租1 個月7,500 元，
      我的錢都是安家費，我先生都沒有留錢給我，他出海前借
      支10萬元，還別人8 萬元，跑船回來在船邊打工，每天賺
      500 元。」等語（見本院上訴卷第38頁），但告訴人Ａ女
      於本院93年11月24日審理時卻結證：「案發當日我有向我
      父親借錢。」、「（案發當日或之前或之後，你有無向你
      父親借錢？）都沒有，是我父親要向我借10萬元。」等語
      （見本院卷第74頁、第79頁），可見告訴人Ａ女之經濟情
      況如何，有無向被告拿錢或借錢，其自己所述先後矛盾。
      且證人即告訴人Ａ女之胞姐於本院93年11月24日審理時結
      證：「我妹妹Ａ女不是直接向我父親借錢，但她生活不好
      過，我知道我父親會拿錢給她，她在外面欠債30萬元，是
      我父親幫她還的，還有資助她生活費、小孩的學費。案發
      後隔天Ａ女有打電話給我媽媽，跟媽媽要600 萬元。」等
      語（見本院卷第86頁、第88頁），證人即告訴人Ａ女之母
      於本院93年11月24日審理時結證：「我女兒Ａ女三餐都在
      我家吃，她沒工作，只帶小孩，我不知道她向她父親借錢
      之事，她怕我知道，她都是到我房間跟她父親講，有次她
      兒子幼稚園之註冊費，她父親已經幫他繳了，她又跟我拿
      ，所以後來我才知道她父親都有拿錢給她，案發當日在警
      局，她說她經濟困難，要我拿錢給她，警局之女警要我幫
      忙她，案發隔天她打電話給我要求我給她600 萬元，我沒
      給她，直至1 月10日我給她10萬元。」等語（見本院卷第
      91頁至第95頁），可見告訴人Ａ女平日生活即靠被告資助
      幫忙，且案發當天即為了向被告借支10萬元未著而起爭執
      甚明。
（五）告訴人Ａ女比被告年輕，且被告身材瘦小，而告訴人Ａ女
      係四肢健全、甲能正常之人，並有自我防衛之能力，於案
      發當天，被告若欲將告訴人Ａ女身上之衣物全部脫光，且
      依告訴人Ａ女於本院所述，被告係慢慢地替Ａ女脫衣服，
      被告脫光Ａ女之衣褲後，再脫光自己之衣褲，告訴人Ａ女
      豈有無反抗之餘力及時間，為何不乘機逃走，而任憑被告
      擺佈？且告訴人Ａ女身上所受之傷勢並不嚴重，其於本院
      審理時結證僅雙肩有抓傷，此與診斷書所載「左頭頂部瘀
      血2.5 公分×2 公分、左背後2 ×5 公分瘀血、左前臂2
      ×1.3 公分瘀血」不符，亦與其夫所述相矛盾，告訴人Ａ
      女既知喊叫，當亦可乘隙逃離，豈有任令被告脫光衣物之
      理？何況當天係告訴人Ａ女為向被告借錢未著而起，因此
      告訴人Ａ女是否有與其夫預設圈套陷害被告，亦不無可能
      。何況告訴人Ａ女提出驗傷診斷書係案發後3 日（89 年1
      月3 日）始前往驗傷所出具，因此這期間告訴人Ａ女有否
      他原因而受傷不得而知，且該驗傷診斷書此僅能證明告訴
      人Ａ女有受傷，並無法證明為被告基於性侵害之意圖所施
      加之強暴行為所造成，何況告訴人Ａ女與其夫對於告訴人
      Ａ女受傷情形所述相互矛盾，且不合情理，因此告訴人Ａ
      女之傷勢究竟如何造成，自難僅憑該紙驗傷單即認定被告
      有對告訴人Ａ女為性侵害之行為或傷害之行為。
（六）告訴人Ａ女固然指訴被告強迫與其發生性關係多次，並指
      訴被告之性器官特徵相符，有診斷書1 張及照片2 張附於
      偵查卷可憑，足以認定告訴人指訴被告曾與其發生性關係
      （此部分未據告訴權人告訴）之語非虛，惟告訴人指訴被
      害之情節，先則於警訊時稱：被告叫我不得聲張，又強拉
      我至客廳，強迫與他做愛，若不從，他就要對我先生不利
      ，且我若將此事告訴先生，其2 人勢必拿刀相向，後果不
      堪設想，因害怕就屈服與他發生關係；被告未使用任何藥
      物或兇器，只用言語威脅（見89年3 月15日筆錄）；於本
      院前審調查中另稱：當時被告威脅我，說要對付我先生，
      要將他下體弄爛，他都恐嚇我，我聽我母親說他以前是流
      氓；當時只有我1 個人，帶兩個孩子，不敢報案等語，經
      質以：妳先生在船上，何以怕妳父親會傷害他？則另稱：
      我怕他會對付我，也不知道先生回來時，父親會用什麼手
      段對付他等語。惟衡諸本案發生時，告訴人之夫出海作業
      中，被告實不可能對之有任何傷害行為；況證人即告訴人
      母親、其胞姊、妹、弟等人於本院前審到庭均未指陳被告
      與告訴人間於88年12月31日發生衝突前有任何關係異常之
      處（見本院上訴卷90年9 月17日調查筆錄），且告訴人另
      於89年3 月20日之警訊筆錄陳稱：被告偶而會拿1 、2 千
      元給伊零用，最多2 萬元等語，則其與被告之關係並無惡
      化至令告訴人畏懼之地步已至明顯，甚至是告訴人相當依
      賴被告之照顧。參以告訴人於同日警訊中另稱：因父親身
      體有病須開刀，我母親又替他求情，拜託我一定要順從父
      親的需求，直至其開刀出院為止，且平時先生跑船在外，
      父親對我及孩子也很照顧，我就只好屈服順從他的要求等
      語，且告訴人Ａ女於本院審理時亦結證：被告平日對我很
      好，沒有紛爭等語（見本院卷第80頁），尚不足認定被告
      有使用任何足以脅迫或恐嚇告訴人之言語，或施加任何之
      腕力以達性交目的，或告訴人對於被告性交之要求有任何
      明確拒絕之表示。果如被告於88年間即對告訴人Ａ女脅迫
      為性交行為，告訴人Ａ女躲都來不及，豈會三餐均在被告
      家用餐？亦有違經驗法則，可見被告與告訴人Ａ女之間雖
      有不當之行為，然彼此間有依互之關係，尚無證據證明被
      告係以違反告訴人Ａ女之意願而為，被告之行為尚與刑法
      第221 條第1 項之強制性交罪之要件有間，核難以該罪相
      繩。
（七）綜上所述，足見被告前開所辯，尚屬可採，從而公訴人所
      持之前開論據，均無法採為認定被告犯罪之證據；此外，
      本院復查無其他積極證據足資證明被告有何強制性交或傷
      害或利用權勢性交罪之犯行。本件既不能證明被告犯罪，
      揆之上開法條規定及判例意旨，自應諭知被告無罪之判決
      。
六、原審未予詳查，遽為被告論罪科刑之判決，尚有未洽。被告
    上訴意旨，執此指摘原判決不當，為有理由，檢察官上訴意
    旨，以原審量刑過輕為由，指摘原判決不當，雖無理由，然
    原判決既有上開不當，自應由本院將原判決撤銷改判，另為
    諭知被告為無罪之判決。
據上論斷，應依刑事訴訟法第369 條第1 項前段、第364 條、第
301條第1項，判決如主文。
本案經檢察官林應華到庭執行職務。
中　　華　　民　　國　　94　　年　　1 　　月　　12　　日
                  刑事第二庭   審判長法   官  林正雄
                                     法   官  陳啟造
                                     法   官  黃壽燕
以上正本證明與原本無異。
檢察官如不服本判決應於收受本判決後10日內向本院提出上訴書
狀，其未敘述上訴理由者，並得於提起上訴後10日內向本院補提
理由書狀（均須按他造當事人之人數附繕本）「切勿逕送上級法
院」。
被告不得上訴。
中　　華　　民　　國　　94　　年　　1 　　月　　13　　日
　　　　　　　　　　　　　　　　　　  書記官  黃一秋